臺灣彰化地方法院刑事判決　　　　　　　 94年度訴字第406號
公　訴　人　臺灣彰化地方法院檢察署檢察官
被　　　告　丙○○　女　26歲.
　　　　　　　　　　身分證統一.
　　　　　　　　　　住彰化縣田.
上列被告因偽造文書等案件，經檢察官提起公訴（94度偵字第62
號），於本院準備程序中，被告就被訴事實為有罪之陳述，經本
院裁定依簡式審判程序審理，判決如下：
    主  文
丙○○連續行使偽造私文書，足以生損害於他人，處有期徒刑壹
年。
中國信託商業銀行股份有限公司信用卡申請書、現金卡申請書、
、友邦公司國際信用卡股份有限公司信用卡申請書、荷商荷蘭銀
行股份有限公司台北分公司信用卡申請書、國泰世華商業銀行股
份有限公司信用卡申請書、簡易通信貸款申請書上偽造之「丁○
○」署押共柒枚暨如附表1之(1)、2之(1)、3之(1)、4之(1)所示各次
消費簽帳單上偽造之「丁○○」署押共貳拾枚均沒收。
    事  實
一、丙○○前於民國92年11月間，在彰化縣田中鎮某釣蝦場內，
    其同事丁○○為辦理信用卡，曾託丙○○代為轉交個人之身
    分證件影印本，嗣丁○○因資格不符無法申請，惟丙○○卻
    未將丁○○之身分證件影印本歸還，詎丙○○因積欠銀行信
    用卡帳款未為清償，無法再行申請信用卡使用，竟萌生意圖
    為自己不法所有及行使偽造私文書之概括犯意：
（一）於同年11月20日，在其位於彰化縣田中鎮○○里○○路○
      段228巷29號住處，於中國信託商業銀行股份有限公司（
      下稱中國信託商銀）信用卡申請書及現金卡申請書上偽填
      丁○○之出生年月日、身分證字號，並於信用卡申請書「
      正卡申請人」及同意加入信用卡保障計畫「被保險人」欄
      位偽造丁○○署押各1枚，於現金卡申請書「立約人」欄
      位偽造丁○○署押1枚，連續偽造完成信用卡申請書及現
      金卡申請書2件並檢附丁○○之身分證件影印本後，送回
      中國信託商銀而行使，致使該銀行承辦人員陷於錯誤，誤
      以為係丁○○所申請，而分別核發卡號0000000000000000
      號VISA信用卡，及卡號00000000000000號現金卡【額度為
      新台幣（下同）5萬元】予丙○○，而丙○○於收受上開
      信用卡後，又承前開偽造私文書之概括犯意，即於上址住
      處，在前揭信用卡背面授權簽名欄內，擅自偽造表示為丁
      ○○本人持卡之署押1枚，作為簽名者為發卡銀行之會員
      及於該卡片有效期間內有權使用該卡之辨識及證明；旋於
      附表1之(1)所示之時、地，連續持上開信用卡至該等特約
      商店購物消費，並於各特約商店列印之簽帳單上偽造丁○
      ○之署押，表示為丁○○本人消費且允諾付款予發卡銀行
      之證明，而偽造上開簽帳單私文書，再於偽造完成後將簽
      帳單存根聯交付各特約商店而行使之，以供核對是否與信
      用卡背面簽名相符，並表示確認交易標的及金額，用以向
      發卡銀行簽帳消費，及作為特約商店經由收單機構向各該
      發卡銀行請款之用，致使該特約商店誤認係本人消費而陷
      於錯誤，並如數交付如附表1之(1)所示金額之商品，且使
      發卡銀行接受該特約商店經由收單機構輾轉請款時，代為
      墊付所消費之款項，足以生損害於丁○○之權益及發卡銀
      行中國信託商銀對信用卡管理之正確性；丙○○另意圖為
      自不法之所有，並基於概括之犯意，於附表1之(2)、(3)所
      示之時、地，連續冒用丁○○名義，持前揭信用卡或現金
      卡由自動付款設備多次預借現金或轉帳，致使中國信託商
      銀陷於錯誤，而多次交付如附表1之(2)、(3)所示之金額。
（二）於93年1月間，在其上開住處，於友邦國際信用卡股份有
      限公司（下稱友邦公司）信用卡申請書上偽填丁○○之出
      生年月日、身分證字號，並於信用卡申請書「正卡申請人
      」欄位偽造丁○○署押1枚，偽造完成信用卡申請書1件並
      檢附丁○○之身分證件影印本後，送回友邦公司而行使，
      致使該公司承辦人員陷於錯誤，誤以為係丁○○所申請，
      而核發卡號0000000000000000號VISA信用卡予丙○○，而
      丙○○於收受上開信用卡後，又承前開偽造私文書之概括
      犯意，即於上址住處，在前揭信用卡背面授權簽名欄內，
      擅自偽造表示為丁○○本人持卡之署押1枚，作為簽名者
      為發卡機構之會員及於該卡片有效期間內有權使用該卡之
      辨識及證明；旋於附表2之(1)所示之時、地，持上開信用
      卡至該特約商店消費，並於特約商店列印之簽帳單上偽造
      丁○○之署押，表示為丁○○本人消費且允諾付款予發卡
      機構之證明，而偽造上開簽帳單私文書，再於偽造完成後
      將簽帳單存根聯交付該特約商店而行使之，以供核對是否
      與信用卡背面簽名相符，並表示確認交易標的及金額，用
      以向發卡機構簽帳消費，及作為特約商店經由收單機構向
      各該發卡機構請款之用，致使該特約商店誤認係本人消費
      而陷於錯誤，並交付如附表2之(1)所示金額之商品，且使
      發卡機構接受該特約商店經由收單機構輾轉請款時，代為
      墊付所消費之款項，足以生損害於丁○○之權益及發卡機
      構友邦公司對信用卡管理之正確性；丙○○另意圖為自不
      法之所有，並基於概括之犯意，於附表2之(2)所示之時、
      地，連續冒用丁○○名義，由自動付款設備多次預借現金
      ，致使友邦公司陷於錯誤，而多次交付如附表2所示之金
      額。
（三）於93年4月間，在其上址住處，於荷商荷蘭銀行銀行股份
      有限公司台北分公司（下稱荷蘭銀行）信用卡申請書上偽
      填丁○○之出生年月日、身分證字號，並於信用卡申請書
      「正卡申請人」欄位偽造丁○○署押1枚，偽造完成信用
      卡申請書1件並檢附丁○○之身分證件影印本後，送回荷
      蘭銀行而行使，致使該銀行承辦人員陷於錯誤，誤以為係
      丁○○所申請，而核發卡號0000000000000000號VISA信用
      卡予丙○○，而丙○○於收受上開信用卡後，又承前開偽
      造私文書之概括犯意，即於上址住處，在前揭信用卡背面
      授權簽名欄內，擅自偽造表示為丁○○本人持卡之署押1
      枚，作為簽名者為發卡銀行之會員及於該卡片有效期間內
      有權使用該卡之辨識及證明；旋於附表3之(1)所示之時、
      地，連續持上開信用卡至該等特約商店購物消費，並於各
      特約商店列印之簽帳單上偽造丁○○之署押，表示為丁○
      ○本人消費且允諾付款予發卡銀行之證明，而偽造上開簽
      帳單私文書，再於偽造完成後將簽帳單存根聯交付各特約
      商店而行使之，以供核對是否與信用卡背面簽名相符，並
      表示確認交易標的及金額，用以向發卡銀行簽帳消費，及
      作為特約商店經由收單機構向各該發卡銀行請款之用，致
      使該特約商店誤認係本人消費而陷於錯誤，並如數交付如
      附表3之(1)所示金額之商品，且使發卡銀行接受該特約商
      店經由收單機構輾轉請款時，代為墊付所消費之款項，足
      以生損害於丁○○之權益及發卡銀行荷蘭銀行對信用卡管
      理之正確性；丙○○另意圖為自不法之所有，並基於概括
      之犯意，於附表3之(2)所示之時、地，連續冒用丁○○名
      義，由自動付款設備多次預借現金，致使荷蘭銀行陷於錯
      誤，而多次交付如附表3所示之金額。
（四）於93年5月間，在其位於上址住處，在國泰世華商業銀行
      股份有限公司（下稱國泰世華商銀）信用卡申請書及簡易
      通信貸款申請書上偽填丁○○之出生年月日、身分證字號
      ，並於信用卡申請書「申請人」欄位、簡易通信貸款申請
      書立約人偽造丁○○署押各1枚，連續偽造完成信用卡申
      請書及簡易通信貸款申請書2件並檢附丁○○之身分證件
      影印本後，送回國泰世華商銀而行使，致使該銀行承辦人
      員陷於錯誤，誤以為係丁○○所申請，除因而於同年月21
      日為丙○○代償其以丁○○名義消費而積欠中國信託商銀
      之信用卡帳款84949元，並別核發卡號0000000000000000
      號VISA信用卡予丙○○，而丙○○於收受上開信用卡後，
      又承前開偽造私文書之概括犯意，即於上址住處，在前揭
      信用卡背面授權簽名欄內，擅自偽造表示為丁○○本人持
      卡之署押1枚，作為簽名者為發卡銀行之會員及於該卡片
      有效期間內有權使用該卡之辨識及證明；旋於附表4之(1)
      所示之時、地，持上開信用卡至該特約商店購物消費，並
      於特約商店列印之簽帳單上偽造丁○○之署押，表示為丁
      ○○本人消費且允諾付款予發卡銀行之證明，而偽造上開
      簽帳單私文書，再於偽造完成後將簽帳單存根聯交付該特
      約商店而行使之，以供核對是否與信用卡背面簽名相符，
      並表示確認交易標的及金額，用以向發卡銀行簽帳消費，
      及作為特約商店經由收單機構向各該發卡銀行請款之用，
      致使該特約商店誤認係本人消費而陷於錯誤，交付如附表
      4之(1)所示金額之商品，且使發卡銀行接受該特約商店經
      由收單機構輾轉請款時，代為墊付所消費之款項，足以生
      損害於丁○○之權益及發卡銀行國泰世華商銀對信用卡管
      理之正確性；丙○○另意圖為自不法之所有，並基於概括
      之犯意，於附表4之(2)所示之時、地，連續冒用丁○○名
      義，由自動付款設備多次預借現金，致使國泰世華商銀陷
      於錯誤，而多次交付如附表4所示之金額。
    嗣於93年9月間，丁○○接獲國泰世華商銀寄發之催繳單，
    經其向銀行查詢，始察覺遭丙○○冒名申請信用卡等情事，
    經報警後循線查悉上情。
二、案經被害人丁○○訴由彰化縣警察局田中分局報請暨中國信
    託商銀、國泰世華商銀訴請臺灣彰化地方法院檢察署檢察官
    偵查起訴。
    理  由
一、上開事實，業據被告丙○○於本院審理時坦承不諱，核與告
    訴人丁○○於警、偵訊中及本院審理時，中國信託商銀告訴
    代理人甲○○、乙○○、國泰世華商銀告訴代理人林俊宏於
    本院審理時指訴之情節相符，並有被告冒用丁○○名義申請
    之中國信託商銀信用卡申請書、現金卡申請書、友邦公司信
    用卡申請書、荷蘭銀行信用卡申請書、國泰世華商銀信用卡
    申請書、簡易通信貸款申請書、簽帳單、消費明細、對帳單
    、帳戶歷史交易查詢、被告立具之切結書、告訴人丁○○親
    簽之聲明書及切結書、國泰世華商銀催繳函等影本附卷可稽
    ，暨有被告冒名申請如事實欄所示之信用卡及現金卡共5枚
    等扣案可資佐證，本案事證已臻明確，被告犯行洵堪認定，
    應依法論科。
二、按以信用卡為交易工具之交易行為，持卡人在特約商店已填
    妥交易標的及金額等應記載事項之簽帳單上簽名，即係表示
    持卡人承認有此交易行為之意思，該簽帳單自屬有關權利義
    務證明之私文書；而刑法第339條第2項之詐欺得利罪，以得
    財產上不法之利益為要件，若詐得現實之財物，即與財產上
    不法之利益有別，應屬同條第1項詐欺取財罪之範圍，倘行
    為人冒用被害人之名義至特約商店刷卡消費，施用詐術使特
    約商店陷於錯誤，誤以為彼等即為原持卡人而同意其刷卡消
    費，如係藉此詐得現實之財物，應成立刑法第339條第1項之
    詐欺取財罪（最高法院89年度台上字第5820號刑事判決參照
    ）。又信用卡係將發卡銀行專用識別號印製於卡上，並以卡
    上之電腦磁帶記載持卡人安全密碼（內碼），足以為表示持
    卡人為發卡銀行之會員用意證明，屬刑法第220條第2項規定
    之以文書論之準私文書（最高法院92年度台上字第2344號刑
    事判決要旨參照）。本件被告偽造告訴人丁○○名義之申請
    書，使前揭發卡銀行陷於錯誤而核發信用卡或現金卡，並為
    之代償信用卡帳款，被告並於收受信用卡後於背面授權簽名
    欄偽造表示告訴人丁○○本人持用該信用卡之簽名，復於前
    往特約商店消費時，在簽帳單上偽簽丁○○之署押而予行使
    ，使特約商店及發卡銀行陷於錯誤而交付商品及消費款項，
    被告另並持前揭冒名申請之信用卡，由自動付款設備多次預
    借現金，核其所為係犯刑法第216條、第210條、第220條之
    行使偽造私文書罪、行使偽造準私文書罪、第339條第1項之
    詐欺取財罪（起訴書認係犯第339條第2項之詐欺得利罪，容
    有未洽，應予變更。）及第339之2第1項之利用自動付款設
    備詐欺罪。被告在上開申請書上偽造告訴人丁○○署押，及
    於前揭信用卡背面及簽帳單上偽簽告訴人丁○○署押，係偽
    造私文書或偽造準私文書之階段行為，而偽造私文書或偽造
    準私文書之低度行為，又為其後行使之高度行為所吸收，均
    不另論罪；其先後多次行使偽造私文書、行使偽造準私文書
    、詐欺取財及利用自動付款設備詐欺犯行，均時間緊接，方
    法相同，觸犯構成要件相同之罪名，顯係基於概括犯意反覆
    為之，各應依連續犯之規定論以一罪（其中連續行使偽造準
    私文書部分，應從情節較重之連續行使私文書罪處斷），並
    皆依法加重其刑。又被告所犯上開各罪，有方法結果之牽連
    關係，應從較重之連續行使偽造私文書罪論處。被告於前揭
    信用卡背面授權簽名欄內，擅自偽簽告訴人丁○○署押之犯
    行，雖未經起訴，然因與業經起訴之行使偽造私文書部分具
    連續犯之裁判上一罪關係，為起訴效力所及，基於審判不可
    分，本院自應併予審酌。爰審酌被告之品行、犯罪動機、目
    的、手段、所詐取得財物之多寡及其犯後雖坦承犯行，尚知
    悔悟，然迄今未賠償告訴人或與告訴人達成民事和解等一切
    情狀，量處如主文所示之刑，以示懲儆。中國信託商銀信用
    卡申請書及現金卡申請書上偽造之丁○○署押共3枚、友邦
    公司信用卡申請書偽造之丁○○署押1枚、荷蘭銀行信用卡
    申請書偽造之丁○○署押1枚、國泰世華商銀信用卡申請書
    及簡易通信貸款申請書上偽造之丁○○署押共2枚，暨如附
    表1之(1)、2之
    (1)、3之(1)、4之(1)所示各次消費之信用卡簽帳單上偽造之丁
    ○○署押共20枚（簽帳消費共計20次），均應依刑法第219
    條規定沒收之。至扣案之被告冒名請領之信用卡及現金卡共
    5枚，依現行發卡銀行約定條款記載，卡片所有權仍歸各發
    卡銀行所有，依法當無從併為沒收之宣告，附此敘明。
據上論斷，應依刑事訴訟法第273條之1第1項、第299條第1項前
段、第300條，刑法第56條、第216條、第210條、第339條第1項
、第339條之2第1項、第55條、第219條，罰金罰鍰提高標準條例
第1條前段，判決如主文。
本案經檢察官賴志盛到庭執行職務。
中　　華　　民　　國　　94　　年　　6　　月　　16 　　日
                  刑事第二庭         法  官  王義閔
以上正本證明與原本無異。
如不服本判決，應於判決送達後10日內，向本院提出上訴狀（須
附繕本）。
告訴人或被害人對於判決如有不服具備理由請求檢察官上訴者，
其上訴期間之計算係以檢察官收受判決正本之日期為準。
中　　華　　民　　國　　94　　年　　6　　月　　16 　　日
                                     書記官  詹國立
中華民國刑法第216條
(行使偽造變造或登載不實之文書罪)
行使第二百十條至第二百十五條之文書者，依偽造、變造文書或
登載不實事項或使登載不實事項之規定處斷。
中華民國刑法第210條
(偽造變造私文書罪)
偽造、變造私文書，足以生損害於公眾或他人者，處五年以下有
期徒刑。
中華民國刑法第339條
(普通詐欺罪)
意圖為自己或第三人不法之所有，以詐術使人將本人或第三人之
物交付者，處五年以下有期徒刑、拘役或科或併科一千元以下罰
金。
以前項方法得財產上不法之利益或使第三人得之者，亦同。
前二項之未遂犯罰之。
附表1：
(1)中國信託商銀卡號0000000000000000信用卡消費明細
  消費日期    消費金額   特約商店名稱
  000000      000        松青屋興業有限公司
  000000      000        同上
  000000      00000      美成銀樓
  000000      0000       伊莎貝爾食品公司
  000000      000        昇冠加油站
  000000      0000       遠百企業股份有限公司
  000000      000        員村加油站
  000000      000        優樂世界影音實業社
  000000      00000      美成銀樓
  000000      0000       遠百企業股份有限公司
  000000      0000       德州牛排館
  000000      0000       遠傳電信股份有限公司
  000000      000        員村加油站
  000000      000        屈臣氏田中分公司
  000000      0000       遠傳電信股份有限公司
  000000      000        員村加油站
(2)中國信託商銀卡號0000000000000000信用卡預借現金明細
  日期       金額
  000000     00000
  000000     00000
  000000     0000
  000000     00000
  000000     00000
  000000     00000
  000000     0000
  000005     2000
(3)中國信託商銀卡號00000000000000號現金卡預借現金或轉帳明
  細
  日期       金額（已扣除利息）
  000000     000
  000000     0000
  000000     00000
  000000     0000
  000000     0000
  000000     0000
  000000     0000
  000000     00000
  000000     0000
  000000     0000
附表2：
(1)友邦公司信用卡卡號0000000000000000號消費明細
  消費日期    消費金額   特約商店名稱
  000000      000        山海關加油站
(2)友邦公司信用卡卡號0000000000000000號預借現金明細
  日期       金額
  000000     00000
  000000     00000
  000000     00000
  000000     00000
  000000     00000
  000000     00000
  000000     00000
  000000     00000
  000000     0000
  000000     00000
  000000     0000
  000000     0000
附表3：
(1)荷蘭銀行信用卡卡號0000000000000000號消費明細
  消費日期    消費金額   特約商店名稱
  000000      0000       享豪商店田中店
  000000      000        員村加油站
(2)荷蘭銀行信用卡卡號0000000000000000號預借現金明細
  日期       金額
  000000     00000
  000000     00000
  000000     00000
  000000     00000
  000000     0000
  000000     0000
附表4:
(1)國泰世華銀行信用卡卡號0000000000000000號消費明細
  消費日期    消費金額   特約商店名稱
  000000      0000       全國電子
(2)國泰世華銀行信用卡卡號0000000000000000號預借現金明細
  日期       金額
  000000     0000
  000000     0000
  000000     0000
  000000     0000
  000000     0000
  附註：國泰世華商銀於930511代償被告冒用丁○○名義申請之
        中國信託商銀卡號0000000000000000信用卡帳款84949
        元。
